臺灣臺中地方法院刑事判決　　　　　　 100年度易字第2771號
公　訴　人　臺灣臺中地方法院檢察署檢察官
被　　　告　林郁智
上列被告因詐欺案件，經檢察官提起公訴（100年度偵字第14890
號），被告於準備程序中就被訴事實為有罪之陳述，經告知簡式
審判程序之旨，並聽取當事人之意見後，經本院合議庭裁定由受
命法官獨任進行簡式審判程序，判決如下：
    主  文
林郁智幫助意圖為自己不法之所有，以詐術使人將本人之物交付
，處拘役伍拾日，如易科罰金，以新臺幣壹仟元折算壹日。
    犯罪事實
一、林郁智在可預見其將自己所申辦之金融帳戶提供予真實姓名
    、年籍不詳之成年人後，該成年人及其所屬詐欺集團成員將
    可能藉由該蒐集所得之帳戶，遂行詐欺取財犯罪之目的，而
    其發生並不違背自己本意之情況下，基於幫助他人犯詐欺取
    財罪之不確定故意，於民國100年4月中旬某時，與真實姓名
    、年籍不詳，自稱「王先生」之成年男子聯絡後，嗣在臺中
    市西屯區○○○路與文心路路口之超商前，將其在華南商業
    銀行大里分行（下稱華南銀行）申辦之帳號000000000000帳
    戶（下稱系爭帳戶）之金融卡及密碼，交予「王先生」所派
    來之真實姓名、年籍不詳之成年男子，容任「王先生」及前
    開不詳姓名年籍成年男子暨所屬詐欺集團成員作為詐欺取財
    之工具，而以此方式幫助「王先生」及前開不詳姓名年籍成
    年男子暨所屬詐欺集團成員使用系爭帳戶詐騙他人匯款之用
    。嗣「王先生」及前開不詳姓名年籍成年男子暨所屬詐欺集
    團成員取得系爭帳戶之金融卡及密碼後，即共同基於意圖為
    自己不法所有之犯意聯絡，(一)由該詐欺集團某成員於100年4
    月28日晚間8時23分許，以電話向洪崇峻佯稱：其係金石堂
    之客服人員，因作業疏失，誤將洪崇峻先前購物消費之付款
    方式變更為分期付款，需洪崇峻至自動櫃員機操作才能取消
    云云，致洪崇峻陷於錯誤，旋於同日晚間9時25分許，在南
    投縣草屯鎮○○路610號新光銀行之自動櫃員機，依該詐騙
    集團成員指示操作，而轉帳匯款新臺幣（下同）19,123元至
    系爭帳戶。迨洪崇峻察覺存款匯出，始知受騙。(二)另由該詐
    欺集團某成員於100年4月28日晚間8時37分許，以電話向陳
    思妤佯稱：其係網路購物賣家，因先前代陳思妤收受網路購
    物貨品之人簽收錯誤，導致陳思妤先前網路購物消費之款項
    變更為分期付款，其要代陳思妤與上海銀行之客服人員聯繫
    。嗣由該詐欺集團之某另名成員於同日晚間8時52分許，以
    電話向陳思妤佯稱：其係上海銀行客服人員，其有接到前開
    網路購物賣家之電話，然要停止扣款，需陳思妤至自動櫃員
    機操作才能取消扣款云云，致陳思妤陷於錯誤，旋於同日晚
    間9時5分許，在高雄市○○區○○路與杭州西街口之超商內
    之自動櫃員機，依該詐騙集團成員指示操作，而轉帳匯款26
    ,460元至系爭帳戶。迨陳思妤察覺有異，始知受騙。嗣洪崇
    峻及陳思妤報警處理而查悉上情。
二、案經陳思妤訴由臺中市政府警察局霧峰分局報告臺灣臺中地
    方法院檢察署檢察官偵查起訴。
    理  由
一、本案被告林郁智所犯，非死刑、無期徒刑、最輕本刑為3年
    以上有期徒刑之罪，或高等法院管轄第一審之案件，被告於
    準備程序中，就前揭被訴事實為有罪之陳述，經受命法官告
    以簡式審判程序之旨，並聽取被告及公訴人之意見後，本院
    認無不得或不宜改依簡式審判程序進行之處，爰依刑事訴訟
    法第273條之1第1項、第284條之1規定，經合議庭評議後，
    裁定本案由受命法官獨任進行簡式審判程序，是本案之證據
    調查，依刑事訴訟法第273條之2規定，不受同法第159條第1
    項、第161條之2、第161條之3、第163條之1及第164條至170
    條規定之限制，合先敘明。
二、上開犯罪事實，業據被告於本院準備程序及審理時，均坦承
    不諱。經查：
  (一)核與被害人洪崇峻及告訴人陳思妤於警詢證述其如何遭詐騙
    而匯款至被告系爭帳戶等經過情節相符，復有華南銀行於
    100年5月18日以華里存字第158號函檢送之被告上開華南銀
    行帳號000000000000帳戶開戶資料及存摺存款往來明細表、
    新光銀行自動櫃員機交易明細表、中國信託銀行自動櫃員機
    交易明細表、南投縣政府警察局草屯分局中正派出所受理刑
    事案件報案三聯單暨受理詐騙帳戶通報警示簡便格式表、內
    政部警政署反詐騙案件紀錄表及高雄市政府警察局鳳山分局
    成功派出所受理刑事案件報案三聯單、受理詐騙帳戶通報警
    示簡便格式表、受理各類案件紀錄表暨金融機構協助受詐騙
    民眾通知疑似帳戶通報單等資料在卷可稽。是被告之系爭帳
    戶，確為詐欺集團成員作為實施詐欺洪崇峻及陳思妤犯行之
    用乙節，足堪認定。
  (二)按刑法上之故意，分直接故意（確定故意）與間接故意（不
    確定故意），行為人對於構成犯罪之事實，明知並有意使其
    發生者，為直接故意，行為人對於構成犯罪之事實，預見其
    發生而其發生並不違背其本意者，為間接故意，此觀刑法第
    13條之規定甚明。復按刑法上之幫助犯，係指以幫助他人犯
    罪之意思而參與犯罪構成要件以外之行為者而言，所謂以幫
    助他人犯罪之意思而參與者，指其參與之原因，僅在助成他
    人犯罪之實現而言，所謂參與犯罪構成要件以外之行為者，
    係指其所參與者非直接構成某種犯罪事實之內容，而僅係助
    成其犯罪事實實現之行為而言（最高法院78年度臺上字第
    411號判決參照）。而金融帳戶之存摺、金融卡及其密碼屬
    個人交易理財重要之物品，其專有性甚高，是一般人均有妥
    為保管及防止他人任意使用之認識，縱因特殊情況偶有交付
    他人使用之需，亦必然深入瞭解該他人之身分及用途後再行
    交付，方符常情；且詐欺集團利用人頭帳戶轉帳詐欺之案件
    ，近年來報章新聞多所披露，復經政府多方宣導，一般民眾
    對此種利用人頭帳戶之犯案手法，自應知悉而有所預見。是
    無正當理由，將金融機構之帳戶提供他人使用，客觀上即足
    可預見其金融帳戶可能供作詐欺取財之工具或其他不法目的
    之用，否則向其蒐集金融帳戶之人應無隱匿自己名義而使用
    他人金融帳戶之必要。被告為成年人，且高職畢業，具有一
    定之智識及生活經驗，而被告於本院準備程序中亦自承其知
    道將金融卡及密碼交予他人，有可能會被他人拿去作為犯罪
    使用等語（見本院卷第13頁）。足見被告確可預見其將系爭
    帳戶之金融卡及密碼等資料交予真實姓名、年籍不詳之他人
    ，該他人將可能利用系爭帳戶實施詐欺取財之犯行，竟仍將
    系爭帳戶之金融卡及密碼交予真實姓名、年籍不詳之「王先
    生」所派來之不詳姓名年籍之成年男子，並容任對方及所屬
    詐欺集團成員使用系爭帳戶作為詐騙他人匯款之用，對於詐
    欺集團成員利用系爭帳戶向被害人詐取財物，並無違背其本
    意，是被告有幫助他人犯詐欺取財罪之不確定故意，而以上
    開方式為幫助詐欺取財之行為，應可認定。
  (三)綜上，足認被告前開自白與事實相符，堪以認定。本案事證
    明確，被告幫助詐欺取財之犯行，洵堪認定，應予依法論處
    。
三、被告基於幫助他人實行詐欺取財之不確定故意，將系爭帳戶
    之金融卡及密碼，交予真實姓名、年籍不詳之「王先生」及
    前開不詳姓名年籍之成年男子暨所屬詐欺集團成員使用，使
    該詐欺集團成員得共同基於意圖為自己不法所有之犯意，以
    前揭詐術，使被害人洪崇峻及告訴人陳思妤陷於錯誤，轉帳
    匯款至被告所提供之系爭帳戶內，係對於該詐欺集團成員遂
    行詐欺取財犯行，資以助力，而屬於參與詐欺取財罪構成要
    件以外之行為。是核被告所為，係犯刑法第30條第1項、刑
    法第339條第1項之幫助詐欺取財罪。被告行為僅止於幫助，
    爰依刑法第30條第2項規定，按正犯之刑減輕之。被告一次
    提供其系爭帳戶之金融卡及密碼等資料供他人使用，而幫助
    詐欺集團成員詐欺洪崇峻及陳思妤之行為，係以單一之幫助
    詐欺行為，侵害多數被害人之財產法益，為想像競合犯，應
    依刑法第55條之規定從一重處斷。爰審酌被告提供系爭帳戶
    供詐欺集團成員使用，致洪崇峻及陳思妤受騙而匯款至系爭
    帳戶後，執法人員難以追查該詐欺集團成員之真實身分，而
    助長詐欺集團成員為財產犯罪之風氣，且擾亂金融交易往來
    秩序，實屬不該，應予相當之非難，並考量被告於本院坦承
    犯行，且無任何刑事前科記錄，素行良好，為高職畢業之教
    育智識程度，兼衡被告造成被害人洪崇峻暨告訴人陳思妤之
    損害情形，及並未與被害人洪崇峻及告訴人陳思妤達成和解
    等一切情狀，量處如主文所示之刑，並諭知易科罰金之折算
    標準。
據上論斷，應依刑事訴訟法第273條之1第1項、第299條第1項前
段，刑法第30條第1項前段、第2項、第339條第1項、第55條、第
41條第1項前段，刑法施行法第1條之1第1項、第2項前段，判決
如主文。
本案經檢察官廖育賢到庭執行職務。
中    華    民    國   100    年    10    月    11    日
                  刑事第八庭    法  官  黃佳琪
以上正本證明與原本無異。
如不服本判決，應於收受判決後10日內向本院提出上訴書狀，並
應敘述具體理由；其未敘述上訴理由者，應於上訴期間屆滿後20
日內向本院補提理由書（均須按他造當事人之人數附繕本）「切
勿逕送上級法院」。
告訴人或被害人對於判決如有不服具備理由請求檢察官上訴者，
其上訴期間之計算係以檢察官收受判決正本之日期為準。
                                書記官  張雅慧
中    華    民    國   100    年    10    月    11    日
附錄論罪科刑法條：
中華民國刑法第339條第1項
意圖為自己或第三人不法之所有，以詐術使人將本人或第三人之
物交付者，處5年以下有期徒刑、拘役或科或併科1千元以下罰金
。